臺灣花蓮地方法院刑事判決　　　　　　　 99年度訴字第377號
公　訴　人　臺灣花蓮地方法院檢察署檢察官
被　　　告　曾中平
選任辯護人　籃健銘律師（法律扶助基金會指派）
上列被告因違反毒品危害防制條例案件，經檢察官提起公訴（99
年度偵字第3841號），本院判決如下：
    主  文
曾中平犯如附表所示之罪，各處如附表所示之刑，應執行有期徒
刑捌年，未扣案之販賣第二級毒品所得共計新臺幣肆仟元均沒收
，如全部或一部不能沒收時，以其財產抵償之。
    事  實
一、曾中平明知安非他命係毒品危害防制條例所規定之第二級毒
    品，且為藥事法所規定之禁藥，不得販賣、轉讓，竟意圖營
    利，基於販賣第二級毒品安非他命之犯意，及基於轉讓禁藥
    之犯意，分別為以下犯行：
(一)於民國98年9月1日至同年9月7日間某日，在花蓮縣玉里鎮和
    平大旅社202號房內，販賣安非他命與邱豪1次，以抵銷其前
    所積欠邱豪新臺幣（下同）2,000元之債務。
(二)於98年 9月1日至同年9月7日間某日，以門號0000-000000號
    行動電話與吳耀庭聯繫後，在和平大旅社202號房內，以1,0
    00元之價格販賣安非他命與吳耀庭1次，並向吳耀庭收取1,0
    00元；嗣另於同期間內某日，以上開行動電話聯繫吳耀庭後
    ，於上開地點再次以1,000元之價格販賣安非他命與吳耀庭1
    次，並向吳耀庭收取1,000元。
(三)於98年9月1日至同年9月7日間某日，以上開行動電話與戴曉
    涵聯繫後，開車前往花蓮縣玉里鎮○○街12號戴曉涵住處前
    ，以1,000元之價格販賣安非他命與戴曉涵1次，並向戴曉涵
    收取 1,000元；嗣另於同期間內某日，以上開電話與戴曉涵
    聯繫後，開車前往戴曉涵住處，再次以 1,000元之價格販賣
    安非他命與戴曉涵1次，並向戴曉涵收取1,000元。
(四)於98年 9月1日至同年9月7日間某日，在和平大旅社202號房
    內，無償轉讓少量之安非他命與吳崧臺施用1次。
二、案經花蓮縣警察局玉里分局報請臺灣花蓮地方法院檢察署檢
    察官偵查起訴。
    理  由
壹、程序事項
    按被告以外之人於偵查中向檢察官所為之陳述，除顯有不可
    信之情況者外，得為證據。被告以外之人於審判外之陳述，
    雖不符刑事訴訟法第159條之1至第159條之4之規定，而經當
    事人於審判程序同意作為證據，法院審酌該言詞陳述或書面
    陳述作成時之情況，認為適當者，亦得為證據；當事人、代
    理人或辯護人於法院調查證據時，知有刑事訴訟法第 159條
    第 1項不得為證據之情形，而未於言詞辯論終結前聲明異議
    者，視為有前項之同意，刑事訴訟法第159條之1第2項、第1
    59條之 5明揭此旨。查證人邱豪於檢察官依法訊問並命具結
    之證詞，本院審酌其於陳述時之外在環境及情況，並無顯有
    不可信之情況，從而其此部分之證述，有證據能力。又本案
    認定事實所引用之其餘供述證據，雖前經被告曾中平及其辯
    護人於本院準備程序質疑其中證人邱豪、吳耀庭、戴曉涵於
    警詢陳述之證據能力，惟於本院審理時均已對此部分之證據
    能力不爭執，本院審酌此部分供述證據之取得過程並無瑕疵
    ，與本案待證事實間復具有相當之關聯性，認為以之作為證
    據均為適當，故有證據能力。
貳、實體事項
一、上揭犯罪事實，業據被告於本院審理時坦承不諱（見本院卷
    第 136頁），核與證人邱豪於警詢、偵訊及本院審理時、證
    人吳耀庭、戴曉涵及吳崧臺於警詢時之證述情節相符（見警
    卷第1-14頁、偵卷第34-36頁、本院卷第73-87頁），復有玉
    里鎮和平大旅社住宿證明1份及照片2張在卷可參（見警卷第
    19 -20頁），足認被告確有販賣安非他命與證人邱豪、吳耀
    庭與戴曉涵，及轉讓安非他命與吳崧臺。
二、我國查緝毒品之施用或販賣一向執法甚嚴，對於販賣毒品者
    尤科以重度刑責，又販賣毒品既係違法行為，當非可公然為
    之，亦無公定價格，且容易分裝並增減份量，而每次買賣之
    價量，可能隨時依雙方關係深淺、資力、需求量及對行情之
    認知、來源是否充裕、查緝是否嚴謹、購買者被查獲時供述
    購買對象之可能風險之評估等情形，而異其標準，非可一概
    而論；而買受毒品之人通常亦無法探知販毒者賺取利潤幾何
    ，是販賣毒品之利得，除販毒者坦承犯行或價量俱臻明確外
    ，委難察得實情，販賣之人從價差或量差中牟利之方式雖異
    ，其意圖營利之販賣行為則同一。是以因安非他命量微價高
    ，販賣者率有利益可圖，參以被告自承與證人邱豪、吳耀庭
    與戴曉涵並無特殊交情，被告販賣安非他命，如無利益可得
    ，又豈會甘冒遭警查獲可能處以重刑之風險而如此作為，且
    被告坦承販賣安非他命，足證被告係從販入與賣出之量價差
    異汲取利潤，其販賣安非他命主觀上具有意圖營利之目的，
    至為灼然。綜上所述，上揭補強證據已足資證明被告所為之
    任意性自白，核與事實相符，本件事證明確，被告之犯行均
    堪予認定。
三、論罪科刑部分：
(一)查第二級毒品安非他命及甲基安非他命等成分均屬安非他命
    類藥品，業經行政院衛生署75年 7月11日衛署藥字第597627
    號公告，為有效管理安非他命類藥品與其衍生物之冊類及其
    製劑，經公告禁止使用，屬藥事法規之禁藥。又藥事法第83
    條第1項係於93年4月21日修正公布，同年月23日施行，為毒
    品危害防制條例之後法，且藥事法第83條第1項之法定刑為7
    年以下有期徒刑，得併科新臺幣 500萬元以下罰金（嗣此條
    項未再修正），與毒品危害防制條例第8條第2項之法定刑為
    6月以上5年以下有期徒刑，得併科新臺幣70萬元以下罰金相
    較後，以藥事法第83條第 1項之法定刑為重，參以毒品之範
    圍尚包括影響精神物質與其製品，而藥事之管理，亦非僅止
    於藥品之管理，毒品危害防制條例與藥事法二者，並無必然
    之特別法與普通法關係。故除有轉讓之第 2級毒品達毒品危
    害防制條例第8條第6項之一定數量，經依法加重後之法定刑
    較藥事法第83條第 1項之法定刑為重之情形外，因藥事法第
    83條第 1項為後法，且為重法，應優先適用藥事法處罰（最
    高法院96年度台上字第3582號判決意旨參照）。本件被告轉
    讓安非他命予證人吳崧臺施用，並無證據足以證明轉讓之毒
    品重量已達轉讓毒品加重其刑之數量標準第2條，第2級毒品
    淨重10公克以上之規定，故依法規競合，以重法優於輕法之
    適用法則，本件被告轉讓安非他命之犯行，自應適用藥事法
    論處。
(二)被告行為後，毒品危害防制條例部分條文業已修正，經總統
    於98年5月20日以華總一義字第09800125141號令公布，並自
    98年11月20日施行，應依刑法第2條第1項規定為新舊法之比
    較適用，而修正前毒品危害防制條例第4條第2項之法定刑為
    無期徒刑或7年以上有期徒刑，得併科7百萬以下之罰金，修
    正後罰金部分調高為 1千萬元，其餘則均相同，是比較新舊
    法結果，以適用修正前毒品危害防制條例對被告較為有利。
    核被告事實欄一(一)、(二)、(三)所為，均係犯修正前毒品
    危害防制條例第4條第2項之販賣第二級毒品罪；事實欄一(
    四) 所為，係犯藥事法第83條第 1項之明知為禁藥而轉讓罪
    ，起訴意旨認被告於事實欄一(四)部分係犯毒品危害防制條
    例第8條第2項之轉讓第二級毒品罪，雖有未洽，惟其基本社
    會事實同一，且經公訴檢察官當庭更正，起訴法條應予變更
    （已當庭告知被告所犯法條）。被告持有安非他命進而販賣
    、轉讓之，其持有之低度行為應為販賣、轉讓之高度行為所
    吸收，不另論罪。被告所犯販賣第二級毒品罪 5罪，及明知
    為禁藥而轉讓罪 1罪，犯意各別，行為互殊，應予分論併罰
    。
(三)爰審酌被告國中畢業之智識程度，不思以正當途徑獲取金錢
    ，無視於國家杜絕毒品危害之禁令，竟以販賣毒品圖不法所
    得，及基於朋友情誼轉讓禁藥之犯罪動機，足以使購買、轉
    讓施用者導致生理及心理毒害，形成生理成癮性及心理依賴
    性，戕害國民身心健康，危害社會治安，被告販賣毒品之所
    得不高，轉讓毒品之數量，及犯後坦承犯行等一切情狀，各
    量處如主文所示之刑，及定其應執行之刑，以示懲儆。按刑
    法第59條之酌量減輕其刑，必須犯罪另有特殊之原因與環境
    等，在客觀上足以引起一般同情，認為即予宣告法定低度刑
    期尤嫌過重者，始有其適用（最高法院45年台上字第1165號
    判例意旨參照）。本件辯護人雖請求本院依刑法第59條對被
    告酌量減輕其刑，然被告犯罪時並無任何特殊之原因與環境
    等因素，參以其於短短 7日內即為販賣毒品5次與轉讓禁藥1
    次之犯行，在客觀上不足以引起一般同情，參諸上開判例，
    並無適用刑法第59條酌量減輕其刑之餘地，附此敘明。復按
    毒品危害防制條例第19條第 1項係規定沒收因犯罪所得之財
    物，並不及於因犯罪所得之利益（最高法院95年度台上字第
    6025號判決意旨參照）。查被告於事實欄一(一)部分，係以
    提供安非他命與證人邱豪，以抵償其積欠證人邱豪之 2,000
    元債務之方式為販賣毒品行為，則被告該次販賣毒品係因此
    取得抵銷債務 2,000元之財產上利益，並未因此而獲得財物
    ，依上開說明，即不得依毒品危害防制條例第19條第 1項規
    定宣告沒收；而被告於事實欄一(二)、(三)部分之 4次販賣
    安非他命犯行，各次所得均為 1,000元，應依毒品危害防制
    條例第19條第 1項規定宣告沒收之，如全部或一部不能沒收
    時，以其財產抵償之。至未扣案之行動電話1支（含門號000
    0-0000 0號SIM卡1片），雖為被告用以販賣毒品與證人吳耀
    庭、戴曉涵之聯繫工具，然查無證據證明為被告所有，爰不
    另為沒收之諭知。
據上論斷，應依刑事訴訟法第299條第 1項前段、第300條，毒品
危害防制條例第4條第2項（修正前）、第19條第 1項，藥事法第
83條第1項，刑法第11條前段、第51條第5款，判決如主文。
本案經檢察官林英正到庭執行職務。
中    華    民    國   100    年    3     月    24    日
                  刑事第三庭    審判長法  官 李世華
                                      法  官 許乃文
                                      法  官 吳育汝
以上正本證明與原本無異。
如不服本判決應於收受送達後10日內向本院提出上訴書狀，並應
敘述具體理由。其未敘述上訴理由者，應於上訴期間屆滿後20日
內向本院補提理由書(均須按他造當事人之人數附繕本)「切勿逕
送上級法院」。
中    華    民    國   100    年    3     月    24    日
                                      書記官
附錄論罪科刑法條：
毒品危害防制條例第4條第2項（修正前）：
製造、運輸、販賣第二級毒品者，處無期徒刑或 7年以上有期徒
刑，得併科新臺幣7百萬元以下罰金。
藥事法第83條第1項：
明知為偽藥或禁藥，而販賣、供應、調劑、運送、寄藏、牙保、
轉讓或意圖販賣而陳列者，處7年以下有期徒刑，得併科新臺幣5
百萬元以下罰金。
附表：
┌──┬───────┬────────────────┐
│編號│     犯行     │          論罪科刑部分          │
├──┼───────┼────────────────┤
│ 1  │犯罪事實欄一( │曾中平販賣第二級毒品，處有期徒刑│
│    │一)           │柒年。                          │
├──┼───────┼────────────────┤
│ 2  │犯罪事實欄一( │曾中平販賣第二級毒品，共貳罪，各│
│    │二)           │處有期徒刑柒年。未扣案各次販賣第│
│    │              │二級毒品所得各新臺幣壹仟元均沒收│
│    │              │，如全部或一部不能沒收時，以其財│
│    │              │產抵償之。                      │
├──┼───────┼────────────────┤
│ 3  │犯罪事實欄一( │曾中平販賣第二級毒品，共貳罪，各│
│    │三)           │處有期徒刑柒年。未扣案各次販賣第│
│    │              │二級毒品所得各新臺幣壹仟元均沒收│
│    │              │，如全部或一部不能沒收時，以其財│
│    │              │產抵償之。                      │
├──┼───────┼────────────────┤
│ 4  │犯罪事實欄一( │曾中平犯藥事法第八十三條第一項之│
│    │四)           │轉讓禁藥罪，處有期徒刑陸月。    │
└──┴───────┴────────────────┘